【裁判字號】    90,整抗,1
【裁判日期】    900608
【裁判案由】    公司重整
【裁判全文】
臺灣高等法院高雄分院民事裁定      九十年度整抗字第一號
      抗  告  人  中興商業銀行股份有限公司
      法定代理人  丙○○
      法定代理人  乙○○
      法定代理人  甲○○
      法定代理人  丁○○
右抗告人聲請鈕新企業股份有限公司重整事件，對於中華民國九十年三月三十日臺灣
高雄地方法院八十八年整字第七號所為裁定提起抗告，本院裁定如左：
      主      文
抗告駁回。
抗告程序費用由抗告人負擔。
      理      由
一、本件抗告意旨略以：應否准許重整，應以公司是否有繼續經營價值為據，非單以
    債權人是否同意為據，況且進入重整程序後，須經債權人同意之對象係重整人擬
    定之重整計劃，非被聲請重整之公司於聲請重整程序中擬定之營運計劃，原法院
    未說明該聲請重整之公司營業狀況，有何部分依合理財務費用負擔標準，無經營
    價值，遽以有債權人反對該聲請重整公司所擬之營運計劃為由，裁定駁回重整之
    聲請，顯有違誤云云。
二、本件抗告人聲請主張被聲請重整之紐新企業股份有限公司（以下簡稱紐新公司）
    為一公開發行股票及公司債之股份有限公司，實收資本總額新台幣（下同）四十
    七億八千零九十四萬一千八百元之事實，已據其提出鈕新公司變更登記事項卡影
    本為證，且為紐新公司不爭，堪信為真。又抗告人主張對紐新公司依序各有二億
    七千六百萬元、一千九百二十萬元、八千九百六十八萬七千元及一億五千萬元之
    債權，該貸款債權總計五億三千四百八十八萬七千元，已超過紐新公司已發行股
    份總數之金額計四十七億八千零九十四萬一千八百元之百分之十即四億七千八百
    零九萬四千一百八十元一節，雖據其提出抗告人債權名細暨相關融資契約及憑證
    、本票等為證，且為紐新公司不爭，然為利害關係人即他債權人中華開發工業銀
    行股份有限公司（下稱中華開發銀行）以抗告人債權額僅為三億四千二百四十萬
    九千元，不足紐新公司以發行股份總數金額百分之十，依法不得聲請重整為由抗
    辯，並提出聯合徵信中心資料為證。然查聯合徵信中心上開資料，與檢查人檢查
    結果，除安泰銀行債權額一致外，其餘抗告人之債權額容有些許差異，然此係聯
    合徵信中心資料所載金額係截至八十八年九月，與檢查人檢查報告係算至八十八
    年十二月為準所致，其中抗告人中興銀行債權額部分，聯合徵信中心與檢查報告
    固分別載為九千七百七十二萬八千元、九千七百五十四萬三千元，然聯合徵信中
    心係僅就放款額列計，檢查人所提報告中之債務分析，亦僅就放款餘額計算，並
    未包括保證和其他票據背書債務，此有檢查報告可稽，如計入背書債務，則抗告
    人中興銀行與其餘抗告人之債權額，已逾紐新公司已發行股份總數金額之百分之
    十，此有檢查報告（參第七十四頁）、聯合徵信中心資料在卷可稽，且經檢查人
    於原法院調查時陳明，復有增補契約一份、支票四紙附卷足憑。按票據債務人對
    票據債權人負連帶債務，另連帶保證人對債權人負連帶給付義務。本件抗告人中
    興銀行係因紐新公司並非前揭增補契約、支票之借款人，於會計作業上未將之計
    入為紐新公司之放款額，然紐新公司對上開款項既負有連帶給付義務，則於計算
    抗告人之債權額是否超過紐新公司已發行股份總數金額之百分之十時，自應一併
    列計，況紐新公司章程第四條之一，既訂明得為保證，有該公司章程附於檢查報
    告足參，則依舉輕以明重法理，前開連帶債務尤無排除計入債權額之理。第依檢
    查報告所載抗告人盤谷銀行、安泰銀行、寶島銀行聲請時之債權額，依序為一千
    八百六十四萬四千元、一億五千萬元、七千六百二十二萬二千元；中興銀行則為
    九千七百五十四萬三千元，如加計前揭連帶債務額一千七百萬元（增補契約）、
    五千萬元、五千萬元、二千九百萬元、二千九百萬元（均為支票背書），總計聲
    請債權額為五億一千七百四十萬九千元，確已逾紐新公司已發行股票總數金額十
    分之一，是中華開發銀行主張抗告人債權額未達紐新公司已發行股份總數金額百
    分之十，聲請重整為不適格云云，容有誤會，合先明。
三、按公開發行股票或公司債之公司，因財務困難、暫停營業或有停業之虞者，相當
    於公司已發行股份總數金額百分之十以上之公司債權人，得向法院聲請准予重整
    ，固為公司法第二百八十二條第一項第三款所明定。惟公司營業狀況，依合理財
    務費用負擔標準，無經營價值者，法院應駁回重整之聲請，同法第二百八十八條
    第七款定有明文。且公司法第三百零二條第一項、第三百零三條第一項、第三百
    零六條第一、二項更分別規定：關係人會議，應分別按同法第二百九十八條第一
    項規定之權利人，分組行使其表決權，其決議以經各組表決權總額二分之一以上
    之同意行之，但對於重整計劃之可決，應經各組表決權總額三分之二以上之同意
    行之；重整人應擬訂重整計畫，連同公司業務及財務報表，提請第一次關係人會
    議審查；重整計畫未得關係人會議有表決權各組之可決者，：：：：法院得：：
    ：命關係人會議在一個月內再予審查。：：：：再予審查仍未獲關係人會議可決
    時，應裁定終止重整。要言之，公開發行股票或公司債之公司，因財務困難、暫
    停營業或有停業之虞者，倘有重建價值，法院固得依聲請准予重整，使公司營業
    得以維持與更生，藉以達到清理公司財務與維持企業經營之雙重目的。然因准予
    重整後，依公司法第二百九十三條之規定有關公司股東與債權人等權利之行使均
    受限制，尤有進者，公司法第三百零五條亦規定於公司重整計劃經關係人會議可
    決，且經法院審查後認可，上開權利之行使即應受重整計劃之拘束。則有關是否
    准許公司重整，即不能僅單純著眼於公司營業是否尚有利得，而需兼顧公司債務
    之清償，基此本件被聲請重整之公司紐新公司初步擬定之營運計劃，其債務清償
    成數、方式，減增資數額、方式等是否可為大多數債權人及股東所支持，即難恝
    置不論，否則終將因遭關係人於分組表決時否決，導致重整終止，徒勞無功。
四、經查，原法院於八十九年三月八日檢送聲請重整狀副本、分別函請財務部證卷暨
    期貨管理委員會、經濟部表示意見：
  (一)財政部證券暨期貨管理委員會於八十九年三月二十三日以（八九）台財證(一)第二
    六四五七號函稱：
    1.財務狀況
      (1)該公司於八十八年六月底發生財務危機，依該公司經會計師查核簽證之八十
        八年上半年度財務報告，八十八年上半年度營業收入與去年同期相較雖有成
        長，惟因大量應收帳款未收回，故營業虧損高達四、八七０、七七一千元，
        另因營業外支出大量增加，致產生七、二００、七五四千元之稅前虧損。
      (2)最近三年度財務狀況分析概述：該公司八十六及八十七年度重要財務比率並
        未發現有重大變化，惟八十八年上半年度因大幅虧損，致重要財務比率發生
        嚴重惡化情事。
      (3)前揭各表（按指該函內所附簡明損益表、財務比率分析表、簡明資產負債表
        ）所列之財務資料，係引自會計師查核簽證所附之財務報表。八十六年度係
        由正大聯合會計師事務所林月霞、詹淑薰會計師簽證，查核報告為無保留意
        見；另八十七年度改由致遠會計師事務所吳健源、游朝堂會計師簽證，出具
        無保留意見之查核報告，惟八十八年上半年度，會計師則出具無法表示意見
        之查核報告。
    2.業務狀況：
      (1)該公司為一專業鋁合金製造廠，每年產能為八四、０００公噸，用以提供國
        內上百家鑄造、壓鑄廠及外銷日本、東南亞及大陸等地區的汽、機車零件製
        造商。
      (2)該公司原負債比率有偏高情事，短期資金現金流量不足，利息負擔沉重，加
        上金融風暴之衝擊，自八十八年六月底起，陸續發生跳票之財務危機。
    3.本會意見：
      (1)該公司自八十八年六月二十九日發生跳票後，本會陸續接獲投資人檢舉該公
        司涉有不法情事，乃責成臺灣證券交易所股份有限公司（以下稱證交所）進
        行實地瞭解，因該公司遲遲無法提供相關資料供會計師查核，致相關疑點無
        法釐清，經本會與台灣證券交易所於八十八年十月二十一日赴該公司實地瞭
        解，並於八十八年十一月二十六日（八八）台財證（一）第九六七０九號函
        就所得相關事證資料移請法務部調查局偵辦。
      (2)另該公司因未依法令規定期限辦理八十八年第三季財務報告公告申報，證交
        所依據其營業細則第五十條第一項第一款之規定，已暫停其股票買賣。
      (3)由於該公司八十八年七月發生財務危機迄今，僅公開八十八年上半年度財務
        報告，且上半年度產生大幅虧損，致相關財務比率大幅惡化及淨值大幅降低
        ，該公司八十八年第三季及八十八年度財務報告均尚未公開，該公司所陳以
        代工方式利用現有廠房及機器設備，創造短期營運資金，其效益是否能顯現
        ，仍需有進一步資料佐證，建議公司應公開最新之相關財務資訊，以做為判
        斷是否准予公司重整之依據。
  (二)經濟部於八十九年四月二十四日以經（八九）商字第八九二０七四二八號函稱：
    1.從業員工：該公司現有間接人員四十五人，直接人員二一七人（其中包括外勞
      三十人）。
    2.工廠現況：該公司共有橋頭及岡山兩個廠區，橋頭廠以生產鋁合金錠為主，二
      條生產線分別為二十噸與三十噸之鋁合金熔解爐，月產能約七千噸。另岡山廠
      規劃鋁合金錠、鋁壓鑄、鋁渣資源化、防火建材及鋁軋片等五個部門，其中鋁
      合金部門亦有二條生產線，分別為二十噸與三十噸之鋁合金熔解爐，月產能約
      七千噸；其餘部門因部分機器設備不足，目前多無運轉。
    3.營運狀況：公司之營運管理仍由總經理負責，由於營運資金短缺，目前橋頭與
      岡山之鋁合金錠廠，均以代工方式生產。
    4.該公司生產產品主要為再生鑄錠，其原料以廢鋁為主。廢鋁與鋁再生錠均有國
      際行情，且維持一定價差，故一般鋁再生錠廠商仍有獲利空間。
      足見紐新公司係於八十八年上半年起突有大量應收帳款未收回，且營業外支出
      大量增加，致產生鉅額虧損，使公司負債比率偏高，短期資金現金流量不足，
      利息負擔沉重，加上金融風暴之衝擊，而於八十八年六月二十九日爆發跳票財
      務危機，所提出之八十八年上半年度財務報表，會計師尚出具無法表示意見之
      查核報告，連證券主管機關要求針對被檢舉涉有不法事項之相關帳冊、憑證檢
      具以供查核，均遲遲無法配合提供，致遭移送調查局偵辦，更未能依法令期限
      辦理八十八年第三季財務報告申報，遭勒令暫停股票買賣，其管理、財務之不
      健全，實難期其有繼續經營之能力與價值。
五、另依紐新公司所擬未來營運等計劃以觀，（甲）、生產計劃：八十九年以代工方
    式，自九十年起改自行生產。（乙）、償債計劃：（一）有擔保債務部分：（１
    ）有關岡山廠之聯貸有擔保債務，擬於九十年處分岡山鋁鑄品廠，以清償百分之
    八本金、於九十一年處分岡山鋁軋片廠，以清償百分之三十八本金，餘額自九十
    二年起至九十九年止，前六年各清償百分之七，後二年各清償百分之六。九十年
    起至九十三年止年利率各為百分之一；九十四年起至九十六年止利率各為百分之
    一點五；九十七年至九十九年利率各為百分之二。（２）其他有擔保之債務，擬
    自九十一年起至九十七年止，前三年各清償本金百分之二十，後四年各清償本金
    百分之十。九十一年至九十三年各按年利率百分之一、九十四年至九十六年各按
    百分之一點五計息、九十七年按年利百分之二計算。（二）無擔保債務及公司債
    部分：（１）外商及公司債，按本金之百分之三十清償，再分期於九十一年九十
    二年依序清償百分之七十、百分三十。未清償時之利率比照後述本國銀行之利率
    標準計付。（２）本國銀行部分按本金百分之五十清償，並自九十三年起至九十
    五年止，及一百年各分期償還百分之十，另自九十六年起至九十九年止，每年各
    清償百分之十五。利息自九十年起至九十三年止，各按年利率百分之一；九十四
    年起至九十六年止，均按百分之一點五；九十七年至九十九年，各按百分之二；
    一百年按百分之二點五計息。（丙）、處分資產計劃：鋁鑄廠擬以四億一千七百
    十九萬三千元於九十年出售、鋁軋片廠擬於九十一年以十二億六千二百四十四萬
    四千元出售（上開土地、機器設備售價分別為帳面價值之五成、三成）。（丁）
    減增資計劃：預計於九十年減資至一億六千萬元，再採發行普通股方式增資為十
    一億元。
  (一)據上觀之，紐新公司對於債務之減輕方面，除有擔保債務係採全額清償外，對無
    擔保債務、公司債採本國銀行五成，其餘為三成清償；其中除外商及公司債分二
    年清償外，餘則分期七至十年償還，償還期間有擔保債務按週年利率百分之一至
    二；無擔保債務及公司債按週年利率百分之一至二點五計息。惟查紐新公司積欠
    之債務中，金融機構之債權額為八十九億三千一百七十萬六千元，高達總債務約
    百分之八二點六四八（參檢查報告三十四頁），而金融機構之利得，除部分轉投
    資外，係以賺取利差即放款與存款利息之差額為首要營利，此乃眾所週知之事實
    。然依上開擬定之償債計劃，姑不論除有擔保債務採全額清償外，餘則分為三成
    或五成償還，是否為債權人同意已非無疑外，抑且所有應分期償還之債務其利率
    ，亦不過為百分之一至百分之二點五，非但低於一般存款利率且有相當大之差距
    ，衡情已與虧本生意無異，殆難獲得債權人同意，此由債權人交通銀行、中華開
    發銀行、中國國際商銀均具狀表示反對給予紐新公司重整，業據其等分別提出陳
    明狀在卷可徵，參以交通銀行更代表有擔保之聯貸銀行團為反對給予紐新公司重
    整之表示，而該聯貸債權高達三十一億餘元，自尤難期重整計劃在關係人會議有
    擔保債權分組表決時獲得三分之二以上可決，是縱勉以裁定重整，亦將因上情而
    遭終止重整，導致徒勞無功。
  (二)又紐新公司之上開償債計劃，係欲分別於九十年、九十一年各以四億一千七百十
    九萬三千元、十二億六千二百四十四萬四千元處分岡山廠鋁鑄品廠、鋁軋片廠，
    作為降低債務之重要方案之一，然依近年來國內、外經濟景氣狀況，國內投資環
    境、意願下滑，尤以不動產為甚之情形下，得否輕易以上開價額賣出亦非無疑，
    如未能如期、如數出售該廠房，整個償債計劃即將大異其貌而不可得，營運計劃
    自難實現。
六、至檢查人就紐新公司之重整聲請案件，雖做出有繼續經營價值之結論。然查，其
    係以紐新公司能針對過去之缺失，加以改善，且能適當處分部分資產及獲得銀行
    或其他人之資產奧援，以獲取營運所需資金，同時預計未來營運計劃能夠確實執
    行為前提。經查，紐新公司對主管機關質疑其於八十八年上半年度何以突有大量
    應收帳款未收回及營業外支出大量增加，致發生鉅額虧損等，財務不健全情形，
    迄未能提出合理之說明，處分部分財產以減輕適當負債，亦非易事，已如前述，
    減增資計劃以獲取營運所需資金更具有高度的不確定性，檢查人徒以紐新公司自
    擬之營運計劃，設定在上開前提確實執行下，認依合理財務費用負擔標準，有繼
    續經營之價值，自難遽採。
七、綜上所述，抗告人聲請紐新公司重整已遭占有擔保債權人組多數之聯貸銀行團之
    反對，亦難認在合理財務費用負擔標準下，紐新公司有繼續經營之價值，本件之
    聲請自難認為有理由，原法院予以駁回，並無不合，抗告意旨指摘原裁定不當，
    求予廢棄改裁定，為無理由，應予駁回。
據上論結，本件抗告為無理由，依非訟事件法第二十八條，民事訴訟法第四百九十二
條第一項、第九十五條、第七十八條、第八十五條第一項前段，裁定如主文。
中    華    民    國         九十       年      六      月      八      日
                                      臺灣高等法院高雄分院民事第五庭
~B1審判長法官  蔡明宛
~B2      法官  林健彥
~B3      法官  黃科瑜
右為正本係照原本作成。
不得再抗告。
中    華    民    國         九十       年      六      月     十一     日
~B法院書記官  陳曼智
                                                                      ＡＨ


司法院資訊處製作；財團法人民間司法改革基金會備份。
